【裁判字號】    99,交抗,324
【裁判日期】    990429
【裁判案由】    聲明異議
【裁判全文】
臺灣高等法院臺中分院刑事裁定         99年度交抗字第324號
抗  告  人
即受處分人  甲○○
上列抗告人因違反道路交通管理處罰條例聲明異議案件，不服臺
灣彰化地方法院中華民國98年3月25日裁定（99年度交聲字第237
號），提起抗告，本院裁定如下：
    主  文
抗告駁回。
    理  由
一、原裁定意旨略以：異議人即受處分人甲○○駕駛車牌號碼
    3390-XZ號自小客車，於民國98年12月3日15時10分許，沿彰
    化縣員林鎮○○路○段欲左轉駛入456巷口時，與北向南直
    行之車牌號碼YHT-196號機車發生碰撞（無人受傷），而為
    警製單舉發有轉彎車不讓直行車先行之違規，此有彰化縣警
    察局員林分局彰警交字第I00000000號違反道路交通管理事
    件通知單、彰化縣警察局員林分局99年1月25日員警分五字
    第0990002279號函等件在卷可稽。原處分機關交通部公路總
    局臺中區監理所彰化監理站依道路交通管理處罰條例第48條
    第1項第6款、第63條第1項第1款及違反道路交通管理事件統
    一裁罰基準表之規定，於99年2月4日以裁字裁64-I00000000
    號違反道路交通管理事件裁決書，認受處分人確有「轉彎車
    不讓直行車先行」之違規事實，裁處異議人罰鍰新臺幣900
    元，並記違規點數1點，原處分經核無不合，異議人之異議
    為無理由，應予駁回等語。
二、抗告意旨略以：抗告人即受處分人當時確實減速慢行，同時
    打左轉方向燈後於該處暫停等待左轉，待北向車輛通過後，
    目視前方北向來車（多輛機車）距離已達相當安全距離後，
    左轉進入456巷，因發現北向來車（多輛機車）中有一輛機
    車仍加速前進，速度飛快（違規超速），抗告人當下直覺可
    能發生碰撞危險，直覺反應即踩下煞車，以降低慣性作用力
    ，隨後即聽到碰撞聲音。本案係機車騎士違規超速在先所致
    ，警察機關與地院未查明相關事證，亦未進行鑑定，即認定
    抗告人違規，顯有疏漏，爰依法提起抗告等語。
三、按汽車行駛至交岔路口時，轉彎車應讓直行車先行，道路交
    通安全規則第102條第1項第7款定有明文。次按汽車駕駛人
    轉彎時，轉彎車不讓直行車先行者，處600元以上1800元以
    下罰鍰，並記違規點數1點，道路交通管理處罰條例第48條
    第1項第6款、第63條第1項第1款亦有規定。
四、經查：
  (一)抗告人即受處分人甲○○於98年12月3日15時10分許，駕駛
    車牌號碼3390-XZ號自小客車，沿彰化縣員林鎮○○路○段
    欲左轉駛入456巷口時，與北向南直行之車牌號碼YHT-1 96
    號之機車發生碰撞（無人受傷），因有「轉彎車不讓直行車
    先行」之違規行為，經警開單舉發，抗告人於98年12月23日
    向交通部公路總局臺中區監理所提出申訴，經原處分機關函
    請舉發機關調查，舉發機關調查並函覆後，原處分機關依法
    裁處抗告人罰鍰新台幣900元並記違規點數1點，有彰化縣警
    察局員林分局彰警交字第I00000000號違反道路交通管理事
    件通知單、彰化縣警察局員林分局99年1月25日員警分五字
    第0990002279號函、交通部公路總局臺中區監理所彰監四字
    第裁64-I00000000號違反道路交通管理事件裁決書各一份在
    卷可稽，則抗告人於上開時、地有因左轉彎而與直行車發生
    碰撞之事實，堪以認定。
  (二)抗告人抗告意旨稱當時欲左轉進入巷口時已減速慢行，並打
    左轉方向燈於原處暫停等待左轉，待前方北向來車已達相當
    安全距離後，始行左轉，但因發現有機車仍超速前進，直覺
    將發生碰撞，即踩下煞車，隨後聽到碰撞聲音。惟依前開法
    律規定，汽車行駛至交岔路口時，轉彎車應讓直行車先行，
    抗告人既通過汽車駕照之考試測驗，即難以諉為不知，蓋轉
    彎中之車輛容易對直行車輛造成阻礙，故必須提高注意義務
    ，確定已保持相當安全距離後，無與前後方直行車輛發生碰
    撞之虞，始行轉彎。然今抗告人轉彎而與其他機車發生碰撞
    ，僅空言因直行機車速度飛快以致發生碰撞，但卻未提出相
    關證據以資說明直行車輛確有超速之事實，此部分之抗辯已
    難據信為真，其仍違背直行車享有優先路權，轉彎車應讓其
    先行通行之規定。抗告人違反規定在先，復無其他證據足資
    證明直行車輛顯有重大過失，是本件車禍肇事原因之歸屬，
    應由抗告人負較大之責任，原舉發機關即到場處理車禍員警
    開單舉發，原處分機關函查事實確定後，依法裁處抗告人罰
    緩新台幣900元並記違規點數1點，原審裁定駁回抗告人之聲
    明異議，本院經核並無不合，抗告人仍執前詞抗辯，為無理
    由，應予駁回。
五、據上論結，應依道路交通案件處理辦法第26條，刑事訴訟法
    第412條，裁定如主文。
中    華    民    國    99    年    4     月    29    日
            刑事第一庭    審判長法  官  陳  紀  綱
                                法  官  姚  勳  昌
                                法  官  林  欽  章
以上正本證明與原本無異。
不得再抗告。
                                書記官  卓  佳  儀
中    華    民    國    99    年    4     月    30    日

司法院資訊處製作；財團法人民間司法改革基金會備份。
